臺灣高等法院臺中分院刑事判決
110年度交上易字第617號
上  訴  人  
即  被  告  林添財


輔  佐  人
即被告之女  林玉燕
上列上訴人即被告因過失傷害案件，不服臺灣臺中地方法院109
年度交易字第1535號中華民國110年4月14日第一審判決（起訴案
號：臺灣臺中地方檢察署109年度偵字第20939號），提起上訴，
本院判決如下：
    主  文
上訴駁回。
    犯罪事實
一、甲○○於民國108年6月28日10時9分許，駕駛車牌號碼0000-00
    號自用小貨車，沿臺中市東勢區粵寧街由北往南方向行駛，
    於行經臺中市○○區○○街00○0 號前，本應注意車輛行駛時，
    應注意車前狀況及兩車並行之間隔，汽車行駛應注意前方來
    車及行人，隨時採取必要之安全措施，而依當時天候晴、日
    間自然光線、柏油路面、乾燥、無缺陷、無障礙物、視距良
    好，並無不能注意之情事，竟疏未注意及此，適有行人乙○○
    沿同方向步行在前，甲○○駕駛上開自用小貨車行經該處，竟
    疏未注意車前狀況並隨明採取必要之安全措施，而未與步行
    在前之乙○○保持安全之間隔，即駕駛該自用小貨車前行時，
    該自用小貨車之右後視鏡擦撞乙○○，乙○○因而倒地，受有創
    傷性硬腦膜下出血、創傷性蜘蛛網膜下出血、大腦創傷性出
    血、多處損傷等創傷性腦傷，並因該創傷性腦傷之後遺症，
    致運動及認知功能障礙，依賴鼻胃管進食，語言表達困難，
    無法行走，大小便失禁，日常生活完全需他人照顧之重傷害
    。
二、案經乙○○委任施驊陞律師及其子張建鴻訴請臺灣臺中地方檢
    察署檢察官偵查起訴。
　　理  由
壹、關於證據能力部分：
一、從事業務之人於業務上或通常業務過程所須製作之紀錄文書
    、證明文書，除顯有不可信之情況外，得為證據，刑事訴訟
    法第159 條之4 第2 款定有明文。又醫師法第12條第1 項規
    定：醫師執行業務時，應製作病歷，並簽名或蓋章及加註執
    行年、月、日。第2 項規定：前項病歷，除應於首頁載明病
    人姓名、出生年、月、日、性別及住址等基本資料外，其內
    容至少應載明下列事項：「就診日期。主訴。檢查項目
    及結果。診斷或病名。治療、處置或用藥等情形。六其他
    應記載事項。」因此，醫師執行醫療業務時，不論患者是因
    病尋求診療，或因特殊目的而就醫，醫師於診療過程中，應
    依醫師法之規定，製作病歷，此一病歷之製作，均屬醫師於
    醫療業務過程中所須製作之紀錄文書，而且每一醫療行為均
    屬可分，因其接續之看診行為而構成醫療業務行為，其中縱
    有因訴訟目的，例如被毆傷而尋求醫師之治療，對醫師而言
    ，仍屬其醫療業務行為之一部分，仍應依法製作病歷，則該
    病歷仍屬業務上所製作之紀錄文書，與通常之醫療行為所製
    作之病歷無殊，自屬刑事訴訟法第159 條之4 第2 款所稱從
    事業務之人於業務上所須製作之紀錄文書，而診斷證明書係
    依病歷所轉錄之證明文書，自仍屬本條項之證明文書（最高
    法院101 年度台上字第5255號、第4199號、第3847號、97年
    度台上字第666 號、96年度台上字第1957號判決意旨參照）
    。本件卷附衛生福利部豐原醫院診斷證明書，係該醫院醫師
    依告訴人乙○○病歷所轉錄製作之證明文書，並無顯不可信之
    情形，依上揭說明，自有證據能力，得為證據。
二、按被告以外之人（包括證人、鑑定人、告訴人、被害人及共
    同被告等）於審判外之陳述雖不符刑事訴訟法第159 條之1
    至之4 等4 條之規定，而經當事人於審判程序同意作為證據
    ，法院審酌該言詞陳述或書面陳述作成時之情況，認為適當
    者，亦得為證據；當事人、代理人或辯護人於法院調查證據
    時，知有刑事訴訟法第159 條第1 項不得為證據之情形，而
    未於言詞辯論終結前聲明異議者，視為有前項之同意，同法
    第159 條之5 定有明文。立法意旨在於傳聞證據未經當事人
    之反對詰問予以核實，原則上先予排除。惟若當事人已放棄
    反對詰問權，於審判程序中表明同意該等傳聞證據可作為證
    據；或於言詞辯論終結前未聲明異議，基於尊重當事人對傳
    聞證據之處分權，及證據資料愈豐富，愈有助於真實發見之
    理念，且強化言詞辯論主義，使訴訟程序得以順暢進行，上
    開傳聞證據亦均具有證據能力。經查，本判決所引用下列其
    餘各項證據方法之證據能力，檢察官、上訴人即被告甲○○（
    下稱被告）及其輔佐人於本院審理時就證據能力部分均未表
    示意見，再檢察官、被告及其輔佐人於本院審理中調查證據
    時，知有刑事訴訟法第159 條第1 項不得為證據之情形，未
    於言詞辯論終結前聲明異議，且本院審酌該等證據作成之客
    觀情況均無不當，並無不宜作為證據之情事，依刑事訴訟法
    第159 條之5 之規定，認應具有證據能力。
三、照相機拍攝之照片，係依機器之功能，攝錄實物形貌而形成
    之圖像，除其係以人之言詞或書面陳述為攝取內容，並以該
    內容為證據外，錄製之畫面、照片所呈現之圖像，並非屬人
    類意思表達之言詞或書面陳述，當不在刑事訴訟法第159 條
    第1 項所規定「被告以外之人於審判外之言詞或書面陳述」
    之範圍內，其有無證據能力，自應與一般物證相同，端視其
    取得證據之合法性及已否依法踐行證據之調查程序，以資認
    定（最高法院97年度台上字第3854號判決意旨參照）。本件
    卷附之監視器錄影畫面翻拍照片、車禍現場照片及肇事車輛
    照片，係屬機械性紀錄特徵，也就是認識對象的是攝影鏡頭
    ，透過鏡頭形成的畫面存入或映寫入硬碟或底片，然後儲存
    於硬碟或還原於照相紙上，故攝影機攝錄之畫面及照片均不
    含有人的供述要素，在現實情形與作為傳達結果的錄影及照
    片，在內容上的一致性是透過機械的正確性來加以保障的，
    在照片中並不存在人對現實情形的知覺、記憶，在表現時經
    常可能發生的錯誤（如知覺的不準確、記憶隨時間推移而發
    生的變化），故依前述論述意旨，上揭監視器錄影畫面翻拍
    照片、事故現場及肇事車輛照片屬非供述證據，並無傳聞法
    則之適用，且係透過攝錄後沖印或由機器播放後再經沖印所
    得，而與本件犯罪事實具有關聯性，依法自得作為證據，而
    均有證據能力。　　
貳、實體部分：
一、訊據被告固坦認於上開時間駕駛車牌號碼0000-00號自用小
    貨車行經案發地點之事實不諱，惟矢口否認其所駕駛之小貨
    車有碰撞到告訴人乙○○，辯稱：乙○○老邁不良於行，未有他
    人攙扶可能會自己摔倒，伊所駕駛之小貨車距離乙○○有1公
    尺之距離，且乙○○係在伊所駕駛之小貨車經過5、6公尺後始
    倒下，伊係因聽到拐杖跌落之聲音，以為有人跌 倒，才將
    車子停下來下車關心乙○○，並協助救護及通知警方，伊自不
    成立過失傷害致人重傷罪云云。
二、認定犯罪事實所憑之證據及理由：
  ㈠原審為查明案發過程，當庭勘驗案發時裝設於道路對街之監
    視器錄影畫面，並製作勘驗筆錄（見原審卷第41至42頁），
    整理錄影畫面與案發過程如下：案發地點係雙向通車、中間
    畫有雙黃實線之道路，案發前適有一輛白色轎車停放於道路
    邊線旁，該白色轎車左側前後輪均壓在道路邊線上，告訴人
    右手拄拐杖於道路路旁行走，原行走位置較靠道路路旁外側
    ，然因見前方路邊線旁停放上開白色轎車，為避開該白色轎
    車，改從白色轎車旁側，即較靠近道路車道之位置前行，適
    被告駕駛系爭小貨車經過該處，系爭小貨車行駛路線離道路
    雙黃線較遠，反係沿較靠近路旁邊線位置前進，在系爭小貨
    車行駛過案發地點後，即見告訴人呈頭向前、背部朝地、臉
    朝上，曲膝地滾倒在地，其倒地之位置敘跨在路面邊線之情
    況。受制於上開監視器角度，無法實際拍攝到系爭小貨車是
    否碰撞到告訴人，然以上開影像畫面觀察，告訴人確係在系
    爭小貨車從旁經過後隨即倒地，此亦有該監視器畫面截圖在
    卷可稽（見108年度發查字第889號卷〈下稱發查卷〉第53至57
    頁），而被告對告訴人乙○○係於是時倒地亦不爭執（見原審
    卷第43頁、第150 頁），惟一再辯稱系爭小貨車未碰撞到告
    訴人，並以系爭小貨車車身並無明顯碰撞刮痕為辯。
  ㈡就監視器錄影畫面以觀，案發前告訴人係自行行走於道路路
    旁，雖右手拄著拐杖，然主要係用為行走時輔助工具，尚非
    需藉該拐杖始能行走，且在系爭小貨車經過前，告訴人行走
    狀況均呈正常現象，實非被告所稱告訴人因老邁不良於行，
    需要有人攙扶之情況。其次，觀諸被告所駕駛之系爭小貨車
    ，車頭部分係金屬材質，車身部分則多為木頭材質（見發查
    卷第45至51頁照片所示），是除非發生重大撞擊，或與系爭
    小貨車發生碰撞者係屬堅硬物體，始可能於車頭或車身上，
    留下明顯撞擊痕跡，如非係重大撞擊或與系爭小貨車發生碰
    撞者非屬堅硬物體，自無法於車頭或車身上留下明顯撞擊痕
    跡。以告訴人步行在路上，步行速度甚慢，而非騎乘機車，
    且告訴人之身體又非堅硬物體，即使與系爭小貨車發生碰撞
    ，若非遭車頭直接猛烈撞擊，致告訴人整個身體彈飛後再撞
    及系爭小貨車之前方擋風玻璃，實不當然會造成系爭小貨車
    頭或車身明顯刮痕，是以自難以系爭小貨車未有明顯撞擊痕
    跡，即遽為系爭小貨車並未碰撞到告訴人之認定依據。
  ㈢況對應告訴人係在被告所駕駛之系爭小貨車於身旁經過後，
    隨即因告訴人之身體遭系爭小貨車擦撞，致告訴人之身體呈
    現頭向前、背部朝地、臉朝上倒臥在地之情形，而非告訴人
    之身體在系爭小貨車行經前倒地，顯見並非系爭小貨車車頭
    前方與告訴人發生撞擊，參諸系爭小貨車於事故發生後，經
    到場處理員警莊勝安發現，系爭小貨車右前後視鏡呈內折到
    底狀態（見發查卷第49頁照片編號5 、6 所示），是時該右
    後視鏡已完全無法發揮查看右後方狀況之功能。再經原審函
    請員警協助勘驗系爭小貨車，系爭小貨車之後視鏡係屬於手
    動並無自動裝置（見原審卷第163 至164 頁照片編號13至16
    所示），則該右後視鏡之所以會呈現內折到底、完全無法查
    看右後方之情況，應係經人工撥動或遭撞擊之後始會產生內
    折之現象，而對於何以系爭小貨車右後視鏡於案發後係呈內
    折到底現象，被告則辯稱其開車時並未注意到、什麼時候彎
    的也不知道等語（見原審卷第79頁）。然以被告駕駛系爭小
    貨車，果於駕駛過程中該右後視鏡係處於內折到底狀態，勢
    必無法發揮查看車外狀況之功能，對於身處駕駛座駕駛系爭
    小貨車之被告，果若該右後視鏡係持續處於內折到底狀態，
    以被告本身係有小貨車駕照，且已開車多年之經驗，於駕駛
    時發現該右後視鏡係處於內折到底，以致無法發揮查看功能
    之狀態下，大可將後視鏡往外折出，重新發揮後視鏡查看車
    外狀況之功能，被告又如何可能駕駛系爭小貨車卻完全未發
    現，甚至無視右後視鏡已內折無法查看車外狀況仍繼續駕駛
    前行，是以被告上開所辯顯與常情不符。
  ㈣再系爭小貨車右後視鏡係屬手動，並無自動裝置，自地面起
    算高度低處為112 公分、高處為134 公分，對照告訴人之身
    高為160 公分，此有臺中市政府警察局東勢分局110 年3 月
    22日中市警東分偵字第1100004829號函文暨職務報告、告訴
    人豐原醫院入院護理評估單影本在卷可稽（見原審卷第153 
    至155頁、第167 頁），則告訴人左肩之高度大約與後視鏡
    高度相當，以案發後第一時間系爭小貨車右後視鏡係呈現內
    折到底之狀態，應係被告所駕駛之系爭小貨車於行駛途中因
    車行過於靠近道路路旁，而與同向往前行走之告訴人左肩部
    發生碰撞，此瞬間猛力碰撞，一方面造成告訴人倒地且呈頭
    向前、背部朝地、臉朝上倒臥在地情況，並同時使該右後視
    鏡因此瞬間碰撞，而呈現內折到底之現象。
  ㈤按汽車行駛時，駕駛人應注意車前狀況及兩車並行之間隔，
    並隨時採取必要之安全措施；汽車行駛應注意前方來車及行
    人，道路交通安全規則第94條第3 項、第95條第1 項分別定
    有明文，被告既為系爭小貨車駕駛而領有駕駛執照，對前開
    規定自難諉為不知。查被告駕駛系爭小貨車行經案發道路時
    ，未注意車前狀況，並隨時採取必要之安全措施，亦未注意
    汽車行駛時須注意前方行人並保持適當距離，因此與路旁行
    走中之告訴人發生擦撞，致告訴人倒地受傷，被告之駕駛行
    為，顯已違反前開規定而有過失至明，且致告訴人受有事實
    欄所載之傷害，足認被告之過失行為與告訴人所受之傷害間
    具有相當因果關係，至為灼然。
　㈥按稱重傷者，謂下列傷害：一、毀敗或嚴重減損一目或二目
    之視能。二、毀敗或嚴重減損一耳或二耳之聽能。三、毀敗
    或嚴重減損語能、味能或嗅能。四、毀敗或嚴重減損一肢以
    上之機能。五、毀敗或嚴重減損生殖之機能。六、其他於身
    體或健康，有重大不治或難治之傷害，刑法第10條第4 項定
    有明文。其中就其他於身體或健康，有重大不治或難治之傷
    固為重傷害之一種，而所謂於身體或健康有重大不治或難治
    之傷害，係指傷害重大，其傷害之結果，對於身體健康確有
    終身不治或難治者而言（最高法院80年度台上字第5826號判
    決意旨參照）。復按如被害人因車禍罹有一定傷害，致身體
    機能嚴重減損，符合刑法第10條第4 項第6 款於身體或健康
    ，有重大不治或難治之重傷害，嗣經手術、治療病情，雖有
    改善，然仍無法獨立行走，需依賴輪椅、拐杖助行，猶屬「
    重傷害」程度（最高法院107 年度台上字第578 號判決意旨
    參照）。經查，告訴人乙○○因本件行車事故，受有創傷性硬
    腦膜下出血、創傷性蜘蛛網膜下出血，大腦創傷性出血、多
    處損傷等傷害，此有衛生福利部豐原醫院108 年7 月10日、
    同年8月22日診斷證明書各1份在卷可稽（見發查卷第63頁、
    第65頁），又依衛生福利部豐原醫院108 年12月25日就告訴
    人乙○○診斷證明書之記載：「診斷：創傷性腦傷，醫師囑言
    ：病患因創傷性腦傷後遺症，致運動及認知功能障礙，目前
    依賴鼻胃管進食，語言表達困難，無法行走，大小便失禁，
    日常生活完全需他人照顧」（見他字卷第35頁），並有告訴
    代理人庭呈之告訴人案發前後對照照片各1張在卷可稽（見
    本院卷第57頁），且告訴人乙○○因上開腦傷業經臺灣臺中地
    方法院109 年度監宣字第403 號民事裁定為受監護宣告之人
    （見原審卷第53至55頁），足認告訴人乙○○確因本件行車事
    故已達創傷性腦傷後遺症，致運動及認知功能障礙，目前依
    賴鼻胃管進食，語言表達困難，無法行走，大小便失禁，日
    常生活完全需他人照顧等無法復原之狀態，此應屬對於身體
    或健康有重大不治之傷害情事，核與刑法第10條第4 項第6 
    款之要件相符，堪認告訴人乙○○確因本件車禍而受有身體健
    康難以治癒之重傷害。
　㈦此外，並有員警職務報告、道路交通事故現場圖、道路交通
    事故調查報告表㈠、㈡、臺中市政府警察局道路交通事故談話
    紀錄表、現場照片8 張、監視器錄影畫面翻拍照片6 張、車
    輛詳細資料報表、監視器錄影畫面光碟（見發查卷第15頁、
    第27頁、第29至31頁、第39至41頁、第45至51頁、第53至57
    頁、第67頁、第77頁光碟片存放袋）、臺中市政府警察局道
    路交通事故初步分析研判表（見他字卷第11頁）、被告自行
    量測系爭小貨車後視鏡高度照片2 張、衛生福利部中央健康
    保險署函、臺中市政府警察局東勢分局110 年3 月22日函暨
    所附系爭小貨車後視鏡高度及採手動操作後視鏡資料等在卷
    可資佐證（見原審卷第83至85頁、第93至101頁、第153 至1
    64 頁），是以被告上開所辯顯係事後卸責之詞，不足採信
    。本案事證已臻明確，被告過失傷害致人重傷犯行堪予認定
    ，應依法予以論罪科刑。
　㈧至於被告之輔佐人於本院審理時雖請求調閱案發現場前一站
    之監視器畫面等語，惟依警方所調閱監視器晝面（見發查卷
    第53至57頁），顯示告訴人獨自行走在路上，之後被告所駕
    駛之系爭小貨車始從後方駛來而出現在監視器畫面，於被告
    所駕駛之系爭小貨車從告訴人身邊經過後，告訴人隨即倒地
    ，已如前述，是以該監視器畫面已顯示肇事前、後之整個過
    程，顯無再行調閱案發現場前一站之監視器畫面之必要，再
    本件車禍案發至今已2年餘，該案發現場前一站之監視畫面
    亦早已隨著時間之經過而遭覆蓋，附此敘明。 
三、論罪部分：
  ㈠核被告所為，係犯刑法第284條後段過失傷害致人重傷罪。
  ㈡按滿八十歲人之行為，得減輕其刑，刑法第18條第3 項定有
    明文。查被告於行為時既已85歲，此有其個人戶籍資料查詢
    結果1份在卷可稽（見原審卷第15頁），爰依刑法第18條第3
    項之規定減輕其刑。
　㈢至被告於事故發生後固於執司偵查犯罪機關未發覺其過失傷
    害犯行而前往事故現場處理時在場，惟警方在交通事故肇事
    人自首情形紀錄表上亦特別載明：被告向臺中市政府警察局
    東勢分局東勢交通分隊警員莊勝安表示「未與行人乙○○發生
    擦撞，僅聽到乙○○拐杖掉落地面的聲音就隨即停車查看」等
    語，此有交通事故肇事人自首情形紀錄表在卷可稽（見發查
    卷第35頁），又被告於108年8月27日警詢亦陳稱其未與對造
    行人發生碰撞等語（見發查卷第18頁），且被告具狀表示起
    訴書指稱被告自首，陳明其為肇事者並願接受裁判，與事實
    不符等語（見原審卷第31頁），再被告於原審及本院審理時
    亦一再否認其所駕駛之系爭小貨車與告訴人發生擦撞，認告
    訴人之跌倒與其無關（見原審卷第46頁、第79頁、第149 頁
    ；本院卷第79頁），因被告係完全否認與告訴人發生擦撞，
    並稱告訴人受傷與其無關，其僅係聽到拐杖掉落聲，下車關
    心而已，而非坦認其肇事，惟認其並無過失，顯見被告並無
    對未發覺之罪自首而願接受裁判之情事，即難認與自首之情
    形相符，自不適用自首之規定減輕其刑，起訴書認本件被告
    有自首之適用，容有誤會，附此敘明。
四、原審以被告上開過失傷害致人重傷犯行事證明確，適用刑事
    訴訟法第299 條第1 項前段，刑法第284 條後段、第18條第
    3 項、第41條第1 項前段，刑法施行法第1 條之1 第1 項等
    規定，並以行為人之責任為基礎，審酌被告駕駛系爭小貨車
    未注意與道路旁行人保持適當距離，致與告訴人發生碰撞，
    告訴人並因此受有事實欄所示之傷害結果，且其傷勢嚴重，
    已達重傷害之程度；考量被告就本件事故之發生應負之過失
    責任、肇事情節，再酌以被告犯後始終否認犯行，對於事故
    發生之諸多疑點，多以不知道、無法說明刻意迴避，而告訴
    人已因此事故陷於需用鼻胃管餵食、整天需包尿布、因此受
    監護宣告、現在安養中心託人照護，被告迄今未有任何道歉
    認錯之舉等情，亦經告訴人家屬在庭陳述在案（見原審卷第
    151 頁）；兼衡被告之教育程度、家庭生活及經濟狀況（見
    原審卷第151 頁）等一切情狀，量處有期徒刑5月，並諭知
    易科罰金之折算標準。經核原審判決認事用法核無違誤，量
    刑亦屬妥適。
五、關於上訴理由之審酌：
　㈠被告上訴意旨略以：
　⒈系爭小貨車為舊型小貨車，其後視鏡粗厚，必以重力拉推才
    能內折，如碰撞被告左肩部，則告訴人之左肩部必然會挫傷
    ，惟卷內醫療資料並無告訴人左肩部挫傷之診斷，是以自無
    從認定被告所駕駛之系爭小貨車有擦撞告訴人。又被告駕駛
    之系爭小貨車與告訴人之行向係同向，如系爭小貨車擦撞告
    訴人，依物理學原理，告訴人應係向前傾倒，惟監視器畫面
    顯示告訴人之身審係向後傾倒，是以原審之認定違反論理法
    則。  
　⒉被告行經案發道路時已減速行駛，且案發地點之道路為雙向
    車道，劃分道路中心線，被告駕駛系爭小貨車已極靠近中心
    線，已留空間讓行人通行，是以被告並未違反交通規則，並
    已盡力防止本件車禍之發生，被告對於告訴人跌倒之發生並
    無預見之可能，是以被告並無過失，原判決認定事實顯有不
    當，請撤銷原判決，改諭知被告無罪等語。   
　㈡本院查：
　⒈依監視錄影畫面顯示，告訴人確於被告之小貨車駛過後即呈
    現背部朝地、臉朝上倒臥在地之情形，是以告訴人於此情形
    下送醫，身體至少應有擦撞地面而受有擦挫傷，惟告訴人於
    車禍後，經救護車將其送至衛生福利部豐原醫院急診，由醫
    師診治認其受有創傷性硬腦膜下出血、創傷性蜘蛛網膜下出
    血、大腦創傷性出血、多處損傷、偏癱等傷害，而入加護病
    房觀察治療，此有衛生福利部豐原醫院診斷證明書1份 在卷
    可稽（見發查卷第65頁），由此觀之告訴人最重要之傷勢當
    係危及其生命之多處腦傷，主治醫師當係依其認為最重要且
    會危及生命安危之腦傷予以治療，是以就醫師急診救治告訴
    人之角度而言，若非告訴人腦部以外之其他身體部位有嚴重
    出血而需縫合之情形，則告訴人之右肩是否有挫傷或背部、
    身體其他部位是否有擦挫傷，相較於告訴人之生命而言顯無
    何重要性，亦當非醫師所需關心而認應詳加記載在病歷上，
    此與其他案件之告訴人受傷後專程至醫院驗傷，醫師當必然
    依照告訴人逐一指出之各種受傷情形詳加查看後予以記載者
    明顯不同，是以自不得以醫師未於診斷證明書上載明告訴人
    左肩受有挫傷，即認被告所駕駛之系爭小貨車未擦撞告訴人
    。
　⒉告訴人行走之方向雖與被告所駕駛之系爭小貨車同向，而告
    訴人如突然遭有速度之系爭小貨車右後視鏡擦撞左肩，告訴
    人因行走速度極慢，故其極有可能因遭系爭小貨車右後視鏡
    擦撞後，致身體遭此外力作用而改變其原來之行走方向，並
    因其身體遭此外力擦撞而站立不穩倒地，而告訴人倒地之方
    向有相當多可能，並非必然係向前傾倒。被告辯稱告訴人如
    遭被告所駕駛之系爭小貨車擦撞，則告訴人必然係向前傾倒
    ，此當係發生在被告自後方直接追撞正前方之告訴人之情形
    ，與本件案發情形明顯不同，是以被告上訴指稱原審此認定
    違反論理法則，亦無足採。
　⒊案發地點之道路為雙向車道，中間劃設有分向銀制線，而肇
    事地點所停放之白色自用小客車之左前、後車輪均已壓在道
    路邊線上，又被告所駕駛之系爭小貨車停車時右側車身與系
    爭道路邊線之中心點之距離為0.9公尺（見發查卷第27頁之
    道路交通事故現場圖），故若扣除系爭小貨車之右側後視鏡
    之寬度，則可供告訴人行走之道路寬度當又更為狹窄，而告
    訴人持拐杖行走時，在非完全貼身該停放路邊之白色自用小
    客車行走之情形下，且被告又係後來始駛至之車輛，則被告
    顯已看到告訴人在前行走及路邊停放該白色自用小客車之情
    形，雖被告所駕駛之系爭小貨車係行駛在其車道內，惟被告
    卻僅留下不到90公分之寬度（該90公分寬度應再扣除右側後
    視鏡之寬度）供持拐杖之告訴人行走，而考量一般人之兩側
    肩膀之寬度及持拐杖行走時又將加寬此寬度，再參以該道路
    車流量甚少，於案發時監視器畫面僅被告一輛車經過，對向
    亦無來車之情形下，被告行駛時絲毫未考量右側持拐杖行起
    之告訴人及路邊停放該白色自用小客車之情況，仍靠右行駛
    ，而與該道路之分向限制線仍留有甚大之距離，此亦有肇事
    現場照片及監視錄影畫面在卷可稽（見發查卷第45頁、第49
    、第53至57頁），是以被告上訴以其駕駛系爭小貨車已極靠
    近分向限制線，已留空間讓行人通行，已盡力防止本件車禍
    之發生，被告對於告訴人跌倒之發生並無預見之可能云云，
    顯與事實不符，是以被告此部分上訴所陳亦無足採。
　⒋綜上所述，本件被告上訴意旨所陳均無足採，且被告在本院
    並未提出其他有利之證據或辯解，被告上訴為無理由， 應
    予駁回其上訴。　
據上論結，應依刑事訴訟法第368條，判決如主文。
本案經檢察官李毓珮提起公訴，檢察官甲○○到庭執行職務。
中　　華　　民　　國　　110 　年　　8 　　月　　31　　日
              刑事第二庭　審判長法　官　何志通
                                法　官　吳進發
                                法　官　石馨文
以上正本證明與原本無異。
不得上訴。
                                書記官  陳儷文
　　　　　　　　　　　　　　　　
中　　華　　民　　國　　110 　年　　8 　　月　　31　　日
附錄本案論罪科刑法條
中華民國刑法第284條
因過失傷害人者，處1 年以下有期徒刑、拘役或10萬元以下罰金
；致重傷者，處3 年以下有期徒刑、拘役或30萬元以下罰金。